最高法院刑事判決　　　　　　九十六年度台上字第四六七八號
上　訴　人　甲○○
上列上訴人因違反毒品危害防制條例等罪案件，不服台灣高等法
院高雄分院中華民國九十六年六月二十五日第二審判決（九十六
年度上訴字第一００四號，起訴案號：台灣高雄地方法院檢察署
九十五年度偵字第一九０八八號），提起上訴，本院判決如下：
    主  文
原判決關於販賣第一級毒品部分撤銷，發回台灣高等法院高雄分
院。
其他上訴駁回。
　　理  由
一、撤銷發回（販賣第一級毒品）部分
本件原判決認定上訴人甲○○（綽號醜猴）前曾因違反肅清煙毒
條例及槍砲彈藥刀械管制條例等案件，經法院分別判處有期徒刑
三年五月及八月確定，二罪接續於民國九十二年十月一日執行完
畢。仍不知悔悟，明知海洛因係毒品危害防制條例列管之第一級
毒品，不得非法持有、販賣，竟與李建宏（現由原審法院更審中
）共同基於販賣海洛因營利之概括犯意，於九十四年五月中旬某
日，由李建宏與郭建志聯繫，約定每次新台幣（下同）八千元之
價格（重量不詳），議定後，由李建宏於不詳地點交付而出售毒
品海洛因予郭建志二次（重量不詳），嗣於同年七月二十五日下
午七時四十分許，郭建志在高雄市○○區○○路與正言路某加油
站內，因持有海洛因為警查獲，經郭建志供出毒品來源為李建宏
、上訴人，並配合員警查緝毒品，於同日晚上九時五十六分二十
八秒許，以其持用之0000000000號行動電話，撥打李
建宏所有之0000000000號行動電話，佯稱「其欲購買
約一兩之海洛因，請李建宏代向『醜猴』即上訴人詢問有無一兩
之海洛因及其售價」等語，李建宏應允，並旋於同日晚間九時五
十八分二十七秒許，以其所有上開行動電話，撥打上訴人所有之
0000000000號行動電話，將郭建志欲購買海洛因之事
轉知上訴人，李建宏並自同日晚上十時０分五十五秒起至十一時
四十分十二秒許止，密集以上開0000000000號行動電
話與上訴人、郭建志（含郭建志另持用之0000000000
號行動電話）相互聯絡；郭建志與李建宏通話時，並表示一兩海
洛因之價格勿超過十八萬元，李建宏即將上開買價轉知上訴人，
並續與上訴人、郭建志交互聯絡，最後合意以一兩海洛因十八萬
元為交易之價格、數量並約定後述之交貨時、地。上訴人於同日
晚上十一時二十分許，在高雄市○○路及瑞隆路口，向綽號「老
兄」之不詳姓名成年男子，以十五萬元販入海洛因三包（不含空
包裝袋驗後淨重三十八．六九公克，空包裝袋重二．０五公克）
後，即向李建宏告知其已取得海洛因，由李建宏與郭建志聯絡，
約定在高雄市○○區○○路六三三號「大帑殿KTV 」交付。翌日
上午零時三十分許，上訴人攜帶上開海洛因抵達「大帑殿KTV 」
前，與在門外等候之李建宏一同進入該 KTV中庭時，即為在場埋
伏之員警當場查獲，該次販賣因而未得逞，並在上訴人身上扣得
上開海洛因及供本件犯罪所用之李建宏所有000000000
0號行動電話話機，及上訴人所有之0000000000號紅
色行動電話話機（序號00000000000000）等情。
因而撤銷第一審關於此部分所為科刑之判決，比較行為時及裁判
時法律，適用最有利於行為人之規定，改判從一重論處上訴人共
同連續販賣第一級毒品罪刑（累犯，處有期徒刑十三年六月）。
固非無見。
惟查：（一）、審理事實之法院，對於卷內併陳之有利及不利被
告證據，應詳予論列其取捨判斷之理由，否則究難謂無判決理由
不備之違誤。原判決認定上訴人於「九十四年五月中旬」，與李
建宏共同販賣海洛因予郭建志二次等情，固援引郭建志於警詢時
所為於該期間，曾經由李建宏向上訴人購買海洛因二至三次之證
言，資為認定所憑之依據。然原判決理由壹、二、I－２，說明
郭建志於警詢中所為審判外之陳述，有特別可信之情況，且為證
明上訴人本件犯罪事實存否所必要，有證據能力，得作為認定犯
罪之證據，則李建宏於警詢中供稱其係於「九十四年六月間」，
經由友人介紹認識綽號「阿浪」之郭建志，為警查獲當天，其與
上訴人係第一次與郭建志交易毒品等語（警卷第十、十一頁、第
一六六三四號偵查卷第二十二頁），苟屬非虛，郭建志如何能於
九十四年六月間結識李建宏前之同年五月間，即經由李建宏向上
訴人購買海洛因？且李建宏除供承為警查獲當天之販賣海洛因未
遂犯行外，否認前此曾與郭建志有交易海洛因毒品情事，此均為
有利於上訴人之事證，原判決恝而不論，徒據郭建志上開不利上
訴人之供述，認定上訴人此部分犯行，並執為撤銷第一審此部分
判決之論據，復未說明其如何斟酌取捨之心證理由，顯有理由不
備之違法。（二）、證據取捨與其價值之判斷，固屬事實審法院
之職權，但此項自由判斷職權之行使，仍應受經驗法則與論理法
則之支配，否則即有違背證據法則之違法。原判決以本件係郭建
志持有海洛因為警查獲後，供出其毒品來源，並配合警方，佯裝
交易毒品，始進一步查獲上訴人與李建宏等情，業據證人即承辦
警員李正雄結證屬實，因認此等警方果依郭建志供述而查獲本案
並扣得上開毒品等事證，得為郭建志所述於案發前之九十四年五
月間，即曾經由李建宏與上訴人交易海洛因等情之補強證據，而
足以證明上訴人確有此部分販賣海洛因犯行。然郭建志於原審審
理時陳稱其聽聞眾多友人皆稱上訴人之海洛因品質良好，故委託
李建宏向上訴人購買（原審卷第一四七頁），則按諸一般經驗法
則，郭建志知悉上訴人販賣海洛因一事，非必出於案發前曾與上
訴人交易一途，其或係自上開友人處獲知，亦不無可能，乃原判
決未詳為探求，即採信郭建志之供述，遽而為不利上訴人之認定
，此項職權之判斷，是否合乎經驗法則？亦待研求。以上，或為
上訴意旨所指摘，或係本院得依職權調查之事項，應認原判決關
於此部分有發回更審之原因。
二、駁回（轉讓第一級毒品）部分
按刑事訴訟法第三百七十七條規定：上訴於第三審法院，非以判
決違背法令為理由，不得為之。是提起第三審上訴，應以原判決
違背法令為理由，係屬法定要件，如果上訴理由書狀未依據卷內
訴訟資料，具體指摘原判決不適用何種法則或如何適用不當，或
所指摘原判決違法情事，顯與法律規定得為第三審上訴理由之違
法情形，不相適合時，均應認其上訴為違背法律上之程式，予以
駁回。本件原審經審理結果，認為上訴人轉讓第一級毒品海洛因
之犯行明確，因而維持第一審比較行為時及裁判時法律，適用最
有利於上訴人之規定，從一重論處上訴人連續轉讓第一級毒品罪
刑（累犯）部分之判決，駁回上訴人此部分在第二審之上訴，已
詳敘調查、取捨證據之結果及憑以認定犯罪事實之心證理由。並
就上訴人否認此部分犯行之供詞及其所辯各語認非可採，予以論
述。就形式上觀察，原判決此部分要無採證認事違背經驗法則、
論理法則或理由不備等違背法令之情形。上訴人此部分上訴意旨
略以：原判決事實關於上訴人轉讓海洛因部分犯行，僅謂上訴人
基於概括犯意，於九十四年六月某不詳時間，在李建宏住處附近
，連續無償轉讓摻有海洛因之香煙予李建宏三次，至轉讓之詳細
時間為何，則未認明記載；且理由欄亦未敘明李建宏指證上訴人
轉讓海洛因之次數，均有理由不備之違法云云。惟查：有罪判決
關於時間之記載，主要在辨別犯罪之同一性，除有特殊情形外，
以達於可得確定之程度，而無礙於犯罪同一性之辨別為已足。原
判決認定上訴人連續三次轉讓海洛因予李建宏，係於九十四年六
月間之不詳時間等情，雖未指明三次轉讓行為各別之詳細時間，
然已達於可得確定之程度，而無礙於犯罪同一性之辨別；又原判
決主要係依憑上訴人於第一審審理時業自白於上開時間先後三次
無償提供海洛因予李建宏施用，每次約一支香煙用量，另李建宏
亦供證上訴人於上開時間，曾免費提供海洛因予其施用，每次約
為一次用量等語，核與上訴人之自白相符，李建宏雖未言明上訴
人提供毒品之次數，但已足堪佐證上訴人自白之真實性，因認上
訴人確有此部分犯罪事實，亦無上訴意旨所指判決理由不備之可
議。此部分上訴意旨係就原判決已說明事項，徒憑己見，任意指
摘為違法，要難謂為適法之第三審上訴理由。依上揭說明，此部
分上訴為違背法律上之程式，應予駁回。
據上論結，應依刑事訴訟法第三百九十七條、第四百零一條、第
三百九十五條前段，判決如主文。
中　　華　　民　　國　九十六　年　　八　　月　 三十 　日
                      最高法院刑事第七庭
                          審判長法官  張　淳　淙
                                法官  劉　介　民
                                法官  張　春　福
                                法官  蔡　彩　貞
                                法官  林　俊　益
      本件正本證明與原本無異
                                      書  記  官
中　　華　　民　　國　九十六　年　　九　　月　　六　　日
                                                Ａ
